臺灣高等法院臺中分院刑事判決
110年度上訴字第2019號
上  訴  人  臺灣彰化地方檢察署檢察官 
被      告  張盛甫


上  訴  人  
即  被  告  林彥如




上列上訴人等因被告等違反家庭暴力防治法之傷害案件，不服臺
灣彰化地方法院110年度訴字第130號中華民國110年8月19日第一
審判決（起訴案號：臺灣彰化地方檢察署109年度偵字第14042號
），提起上訴，本院判決如下：
    主  文
上訴駁回。
    犯罪事實
一、乙○○與甲○○前為夫妻（於民國108年7月8日經法院和解離婚
    ），彼此具有家庭暴力防治法第3條第1項所定之家庭成員關
    係。其2人於109年11月12日17時20分許，在彰化縣○○鎮○○路
    0段000號（台糖停車場）相遇，各自拿出手機攝錄對方後，
    竟分別基於傷害之犯意，乙○○先手持手機上前靠近甲○○（頭
    戴機車安全帽），乙○○之手機並碰及甲○○持手機之右手，而
    甲○○亦上前接近乙○○，乙○○見狀乃稍微後退拉出彼此之距離
    ，並以左手肘推了甲○○一下，甲○○即出聲要求乙○○勿撥掉其
    手機，其後甲○○出腳踢乙○○，雙方進一步發生拉扯，甲○○於
    過程中撥掉乙○○之眼鏡，且於拉扯過程出手傷害乙○○，使乙
    ○○受有右上肢挫、瘀傷、左前臂挫、擦傷等傷害，乙○○亦於
    拉扯後將甲○○壓制在地，而以其中一隻腳跪在地上支撐，另
    一隻腳之膝蓋向下頂壓住倒在地上反抗中之甲○○之身體，並
    以其雙手分別抓按甲○○之右肩附近及其左手之方式，使甲○○
    受有頭皮挫傷併口腔擦傷、背部挫傷、胸部挫傷、雙上肢挫
    傷、左下肢挫、擦傷、右下肢挫傷、腦震盪等傷害。
二、案經乙○○、甲○○分別訴由彰化縣警察局鹿港分局報請臺灣彰
    化地方檢察署檢察官偵查起訴。
    理  由
一、程序部分及證據能力方面：
(一)程序部分：
　　按刑事訴訟法第348條於110年6月16日修正公布、同年月18
    日生效施行，修正前規定：「（第1項）上訴得對於判決之
    一部為之；未聲明為一部者，視為全部上訴。（第2項）對
    於判決之一部上訴者，其有關係之部分，視為亦已上訴。」
    ，修正後則規定：「（第1項）上訴得對於判決之一部為之
    。（第2項）對於判決之一部上訴者，其有關係之部分，視
    為亦已上訴。但有關係之部分為無罪、免訴或不受理者，不
    在此限。（第3項）上訴得明示僅就判決之刑、沒收或保安
    處分一部為之。」，刑事訴訟法施行法第7條之13並規定：
    「中華民國110年5月31日修正通過之刑事訴訟法施行前，已
    繫屬於各級法院之案件，於施行後仍適用修正前刑事訴訟法
    第348條規定；已終結或已繫屬於各級法院而未終結之案件
    ，於施行後提起再審或非常上訴者，亦同。」，或有謂刑事
    訴訟法施行法第7條之13所指「各級法院」，係沿襲同法第5
    條有關「各級法院」之用語，指地方法院而言，即刑事訴訟
    法第348條施行前已繫屬於地方法院之案件，其後之訴訟程
    序仍應適用修正前刑事訴訟法第348條之規定。惟按程序從
    新為訴訟法之基本原則，僅於維持程序之安定及保障被告權
    益，始例外從舊規定（刑事訴訟法施行法第2條）。然考以
    刑事訴訟法第348條之修正，係有關上訴範圍之規定，於修
    正施行前已繫屬於「各級法院」之案件，其第一審法院本無
    上訴範圍可言，而施行前已繫屬於第二、三審法院之案件，
    其上訴範圍則應依當事人提起上訴時之修正前刑事訴訟法第
    348條定其上訴範圍，乃屬法理上所當然，本無待刑事訴訟
    法施行法第7條之13另為規定「為維持程序之安定性」、「
    於施行後仍適用修正前刑事訴訟法第348條規定」之必要，
    此與刑事訴訟法施行法第5條係就刑事訴訟法修正「得上訴
    於第三審之案件」、「簡易程序案件」相關規定，限縮、影
    響當事人之上訴、抗告及被告訴訟權益，該條所稱「各級法
    院」指地方法院，係基於程序安定及保障被告權益者，並不
    相同，因此將刑事訴訟法施行法第7條之13所稱「各級法院
    」，解釋為第一、二、三審各級法院，與前揭施行法之立法
    意旨並無扞格；且修正後刑事訴訟法第348條第2項但書規定
    ，立法理由係「以避免被告受到裁判之突襲，並減輕被告訟
    累，且當事人既無意就此部分聲明上訴，將之排除在當事人
    攻防對象之外，亦符合當事人進行主義之精神」，屬有利被
    告之修正，如謂「各級法院」指地方法院，而認於該法條施
    行前已繫屬於地方法院之案件，施行後之訴訟程序均依修正
    前刑事訴訟法第348條規定定其上訴範圍，則被告對於屬裁
    判上一罪之有罪部分提起上訴，依修正前刑事訴訟法第348
    條第2項規定「對於判決之一部上訴者，其有關係之部分，
    視為亦已上訴。」，該不另為無罪（或免訴、不受理）部分
    仍為上訴效力所及，而為上訴審之審判範圍，即可能發生修
    正後刑事訴訟法第348條第2項但書前揭立法理由所欲避免之
    情形，反而不利於被告。因此刑事訴訟法施行法第7條之13
    所指「各級法院」，分別指第一、二、三審法院，適用上並
    無抵觸修正後刑事訴訟法第348條之立法意旨，且保障被告
    權益。查本案雖檢察官起訴繫屬於原審法院之時間（110年1
    月22日），尚在刑事訴訟法第348條規定修正施行之前，然
    本案經檢察官及上訴人即被告甲○○（下稱被告甲○○）提起上
    訴後，既係在刑事訴訟法第348條修正施行後之110年9月16
    日繫屬本院，依刑事訴訟法施行法第7條之13之規定，有關
    上訴範圍及其效力，即應依修正後刑事訴訟法第348條之規
    定以為判斷。而本件依臺灣彰化地方檢察署檢察官上訴書（
    見本院卷第9至10頁）所載，檢察官對於被告乙○○、甲○○2人
    均提起上訴，其中關於被告甲○○部分，檢察官前開上訴書及
    被告甲○○之上訴內容（見本院卷第17、103頁），均未就原
    判決對於被告甲○○不另為無罪諭知之傷害罪嫌（即被告甲○○
    被訴於案發時、地出手拉扯告訴人乙○○，而使告訴人乙○○受
    有「下背挫傷」、「右膝挫、擦傷」之傷害罪嫌）部分有所
    爭執或敘及其不服聲明上訴之理由，檢察官上訴僅以原判決
    認定被告甲○○有罪之事實為前提，主張被告甲○○應為衝突之
    主因，並以其犯後態度等節，認原判決量刑過輕，至被告甲
    ○○上訴則否認有經原判決認定有罪之傷害行為，足認檢察官
    對於被告甲○○部分，並未就原判決不另為無罪諭知部分提起
    上訴之意，被告甲○○亦僅就其經原判決認定有罪之部分提起
    上訴，且依修正後刑事訴訟法第348條第2項但書之規定，檢
    察官對被告甲○○部分及被告甲○○上訴之效力及範圍，均不及
    於原判決對被告甲○○不另為無罪諭知之部分，先予說明。
(二)按刑事訴訟法第159條之5規定：「（第1項）被告以外之人
    於審判外之陳述，雖不符前4條之規定，而經當事人於審判
    程序同意作為證據，法院審酌該言詞陳述或書面陳述作成時
    之情況，認為適當者，亦得為證據。（第2項）當事人、代
    理人或辯護人於法院調查證據時，知有第159條第1項不得為
    證據之情形，而未於言詞辯論終結前聲明異議者，視為有前
    項之同意」，其立法意旨在於傳聞證據未經當事人之反對詰
    問予以核實，原則上先予排除，惟若當事人已放棄詰問或未
    聲明異議，基於證據資料愈豐富，愈有助於真實發現之理念
    ，且強化言詞辯論原則，法院自可承認該傳聞證據例外擁有
    證據能力。經查，有關下述所引用未符合刑事訴訟法第159
    條之1至第159條之4所示之證據，業經本院於審理時當庭直
    接提示而為合法之調查，檢察官、被告乙○○、甲○○均未於言
    詞辯論終結前聲明異議（見本院卷第129至139頁），本院審
    酌前開證據作成或取得之狀況，並無非法或不當取證之情事
    ，故認為適當而均得以作為證據，是前開證據依刑事訴訟法
    第159條之5之規定，均具有證據能力。
二、訊據被告乙○○對於上揭事實於本院審理時經到庭檢察官論告
    後，表明沒有辯解而坦承不諱（見本院卷第138頁），惟其
    曾於本院審理程序訊問犯罪事實時，否認伊所為使告訴人甲
    ○○受有腦震盪之傷勢，並就此辯稱：我將甲○○壓制在地，使
    其受有除腦震盪以外的其他傷勢部分，我承認，但甲○○當時
    頭戴安全帽，甲○○的頭應該沒有撞到硬物，我壓制著甲○○等
    警察來，我只是把她壓在地上，等警察來之後我就放手了，
    所以甲○○腦震盪部分，不可能是我造成的等語；質之被告甲
    ○○固坦認伊有於上開時、地遇見告訴人乙○○，並與告訴人乙
    ○○發生衝突等情，然矢口否認有何傷害之犯行，辯稱：案發
    時是乙○○步步靠近我時，我右手持手機錄影，左手為了阻擋
    乙○○而舉在胸前，呈現防衛的姿勢及一步一步地後退，我並
    沒有傷害之犯意及行為，原判決認定我有上前接近乙○○，實
    際上我當時是在定點調整鏡頭，沒有靠近乙○○，我踢乙○○一
    腳，只是想把距離拉開以保護自己，我沒有撥掉乙○○的眼鏡
    ，我的手也沒有接觸到乙○○的身體，我是在防衛姿勢時遭到
    乙○○攻擊，乙○○突然爆衝要掐我，他當時要出手掐我的手掌
    ，乙○○的傷勢是源自於他攻擊我時，因攻擊力道所造成自身
    的挫、瘀傷，乙○○提出之診斷書上所載「右上肢挫、瘀傷」
    、「左前臂挫、擦傷」等傷害部分，應與我的行為沒有關係
    ，乙○○已自承有將我壓制在地上，在我不願就範而扭動之過
    程中，是否因乙○○以右上肢、左前臂攻擊我、甚至其自行誤
    擊柏油路面，而造成乙○○前開診斷書上所記載「右上肢挫、
    瘀傷」、「左前臂挫、擦傷」之傷勢，均未可知，不得僅因
    乙○○上開診斷書載有此部分之傷勢，即遽認我有傷害之行為
    等語。惟查：
(一)被告乙○○部分：　　
 1、被告乙○○於本院審理時坦認有上開與告訴人甲○○拉扯並將告
    訴人甲○○壓制在地之傷害行為，且有證人即告訴人甲○○於警
    詢及原審審理時之證述（見偵卷第17至20頁、原審卷第172
    至190頁）在卷可稽，並有告訴人甲○○提出之彰化基督教醫
    療財團法人鹿港基督教醫院（下稱鹿港基督教醫院）診斷書
    （見偵卷第23、25頁）、警方拍攝之現場及告訴人甲○○、被
    告乙○○提供之手機錄影翻拍等照片（見偵卷第27至37頁）在
    卷可參，並有原審勘驗被告乙○○、告訴人甲○○提供之手機檔
    案所製作之勘驗結果及手機錄影畫面擷取照片(見原審卷第6
    9至76、81至92頁）在卷可佐，被告乙○○自白有前揭傷害之
    行為，足為可信。
 2、被告乙○○於本院審理時雖曾一度僅坦承伊前開傷害行為使告
    訴人甲○○受有頭皮挫傷併口腔擦傷、背部挫傷、胸部挫傷、
    雙上肢挫傷、左下肢挫、擦傷、右下肢挫傷部分之傷害，而
    否認其所為使告訴人甲○○受有腦震盪之傷勢。然查，被告乙
    ○○與告訴人甲○○於上開案發時、地發生肢體衝突後，告訴人
    甲○○於案發後當日及緊接之翌日前至鹿港基督教醫院驗傷及
    就診後，確經該院醫師診斷告訴人甲○○受有頭皮挫傷併口腔
    擦傷、背部挫傷、胸部挫傷、雙上肢挫傷、左下肢挫、擦傷
    、右下肢挫傷及腦震盪等傷害，有前開鹿港基督教醫院診斷
    書2件(見偵卷第23、25頁）在卷足憑。又腦震盪是指腦部受
    到震盪搖晃後產生的症狀，為一種症狀表現的統稱，腦實質
    未受損害，腦震盪的表現範圍很廣，輕度可能有頭痛、頭暈
    、噁心、嘔吐等表現，重症可能有暫時性失憶，昏迷數小時
    至數日等表現。因此人之腦部受到震盪搖晃後即可出現腦震
    盪症狀。而人之頭部戴機車安全帽，雖可以減少事故發生時
    頭部受到的撞擊力，機車安全帽對人之頭部有保護作用，但
    非謂可使人之頭部完全不受到任何傷害
　　。而被告乙○○於本院審理時已供承伊有將頭戴機車安全帽之
    告訴人甲○○壓制在地上等語（見本院卷第137頁），且依被
    告乙○○及證人即告訴人甲○○於原審審理所述（見原審卷第17
    0、176頁），足認被告乙○○所為壓制告訴人甲○○之方式，係
    採取以其中一隻腳跪在地上支撐，另一隻腳之膝蓋向下頂壓
    住倒在地上反抗中之甲○○之身體，並以其雙手分別抓按甲○○
    之右肩附近及其左手之姿勢，被告乙○○於原審審理時並以證
    人身分證述陳明告訴人甲○○於此過程中有反抗（見原審卷第
    170頁），參佐原審勘驗告訴人甲○○提供之手機錄音檔案之
    結果（見原審卷第89至90頁），告訴人甲○○不斷大叫、尖叫
    ，並喊稱「救我」、「救命」、「讓我站起來」等語，足認
    告訴人甲○○反抗之程度應非輕微，則衡情被告乙○○為壓制告
    訴人甲○○，顯然需要施以相當之力道，始能將告訴人甲○○整
    個人往下予以壓制，且被告乙○○為反制告訴人甲○○之抗拒、
    不讓告訴人甲○○起來，其於不斷施力將告訴人甲○○往下頂壓
    之過程中，當足使戴安全帽之告訴人甲○○之頭部持續多次受
    到外力之震盪搖晃，而受有頭部腦震盪之傷害。從而，證人
    即告訴人甲○○指訴其所受腦震盪之傷害部分，亦為被告乙○○
    案發時將其壓制在地之行為所造成等語，並非虛妄而為可採
    ；被告乙○○上開所辯，尚無可信。
 3、至告訴人甲○○於本院審理時另稱：伊現在因頸椎、腰椎骨折
    在等候開刀，伊認為此部分傷勢，亦係乙○○案發時之傷害行
    為所造成等語（見本院卷第138頁）部分，因告訴人甲○○於
    緊接於案發後前至鹿港基督教醫院驗傷就診時，並未經診斷
    出前開告訴人甲○○所述之頸椎、腰椎骨折之傷害，有告訴人
    甲○○所提出前揭鹿港基督教醫院診斷書（見本院卷第23、25
    頁）在卷可憑，甚且告訴人甲○○於偵查及原審審理之過程中
    ，均未曾就此部分提出可信之診斷證明而為主張，而倘告訴
    人甲○○果確有因被告乙○○於案發時之傷害行為，受有上開頸
    椎、腰椎骨折之傷勢，告訴人甲○○自無可能未於偵查或原審
    及時陳明及提出相關之診斷書供以調查之理。是告訴人甲○○
    遲至本院審理時，方以其現時因頸椎、腰椎骨折而待開刀之
    身體狀況，於未提出與案發時間具時序關聯性之可信佐證下
    ，片面聲稱被告乙○○之傷害行為，另併使其受有頸椎、腰椎
    骨折之傷害等語，尚難憑採，附此敘明。
 4、依上所述，被告乙○○上揭傷害犯行，事證明確而足可認定。
(二)被告甲○○部分：
 1、前揭被告甲○○所為傷害之犯罪事實，已據證人即告訴人乙○○
    於原審審理時證稱：109年11月12日案發當天，因為我的計
    程車停在案發地點即台糖停車場裡，我騎機車過去要將東西
    放我車子上，發現甲○○在我車子旁邊，我就直接騎機車離開
    回家。我們離婚打官司，陸續一直都在走法院，甲○○之前有
    段時間一直出現在我家附近，我怕車子被甲○○刮花，所以又
    步行到停車場開車，我走到停車處沒多久，甲○○先拿手機開
    始拍我，我就拿出手機報警，並拿另1支手機拍甲○○，我拍
    她的目的是保護自己，因為她一直都在拍我，她在幹什麼你
    也不知道，我怕又有什麼衝突。那天牽車，我靠近的時候，
    甲○○好像就在講什麼我帶小三、小孩現在過得不快樂之類的
    話，講得很大聲，就是故意要講給旁邊的人聽，所以我也拿
    手機拍甲○○。當時甲○○手機有開閃光燈，且遮住她的臉，所
    以我先靠近她，走過去叫她手不要在那邊一直遮，後來甲○○
    靠近我，踢我的腳，並把我的眼鏡撥掉，過程中有拉扯，我
    的傷是拉扯時造成的。拉扯之後，我把甲○○壓制在地上，壓
    制到警察過來。甲○○踢我腳的部分，我外觀上沒有很明顯的
    傷。甲○○應該是在我提供的檔案名稱「000000t.」、「0000
    00t.」手機錄影畫面(註：此部分原審勘驗結果，參見原審
    卷第82、83頁)這邊開始，就先踢我一腳，踢我之後，我眼
    鏡被她撥掉，之後發生拉扯，拉扯過程我才把她整個人壓在
    地上。我們當時是正面互相拉扯，因為我們都各手持手機拍
    攝對方，所以都是以單隻手徒手拉扯。我當天就去急診就醫
    ，醫師診斷出我所受的右上肢挫、瘀傷，左前臂挫、擦傷，
    都是指甲去摳到那種抓傷，這是我們拉扯時，被甲○○用指甲
    抓傷的等語（見原審卷第161至171頁)，並有告訴人乙○○提
    出之鹿港基督教醫院診斷書1紙(見偵卷第21頁)在卷可憑，
    證人即告訴人乙○○前開指證，參佐以下原審勘驗告訴人乙○○
    及被告甲○○之手機錄影結果等事證（詳如後述），足認可信
    。
 2、而依原審勘驗告訴人乙○○、被告甲○○提供之手機檔案結果及
    手機錄影畫面擷取照片，可知告訴人乙○○雖先手持手機上前
    靠近被告甲○○，但僅其手機碰及被告甲○○持手機之右手，未
    見告訴人乙○○有被告甲○○所稱之出手攻擊行為，接著被告甲
    ○○亦上前接近告訴人乙○○，告訴人乙○○見狀乃稍微後退拉出
    彼此之距離，之後才以左手肘推了被告甲○○一下，被告甲○○
    即出聲警告告訴人乙○○勿撥掉其手機，告訴人乙○○則稱其已
    報完警，並低頭使用手機。之後錄影畫面劇烈搖晃，告訴人
    乙○○並稱「你踢我，好，你踢我，你踢我」等語，其後告訴
    人乙○○對著被告甲○○之方向伸出左手後，被告甲○○手機之錄
    影畫面變黑，接著畫面劇烈搖晃，短暫錄到告訴人乙○○的臉
    ，此時告訴人乙○○臉上已經沒有戴著眼鏡（參見原審卷第71
    頁照片)，之後錄影畫面短暫錄到告訴人乙○○膝蓋著地等情
    （見原審卷第85至89頁之原審勘驗內容）。而被告甲○○於警
    詢時業曾供認伊在拉扯之過程中，有撥到告訴人乙○○的眼鏡
    等語(見偵卷第15頁)，被告甲○○於本院審理時改稱：伊未撥
    掉告訴人乙○○之眼鏡云云（見本院卷第137頁），並無可採
    。又被告甲○○雖曾於原審辯稱：我係因乙○○用他右邊的身體
    一直靠近，他的大腿一直想要磨蹭我大腿，所以我用右腳去
    擋住他，而不是踢他，他就一直說我在踢他云云。然
　　假若如被告甲○○上開所辯，係告訴人乙○○先靠近被告甲○○，
    欲以其大腿磨蹭被告甲○○大腿，被告甲○○才以右腳抵擋，則
    被告甲○○應可以錄到告訴人乙○○上前靠近、對其出腳之錄影
    畫面；惟觀諸原審勘驗被告甲○○提供之手機錄影畫面結果，
    在被告甲○○手機錄影畫面發生劇烈搖晃，並錄到告訴人乙○○
    稱「你踢我，好，你踢我，你踢我」等語前之錄影畫面內容
    ，為告訴人乙○○在使用手機，接著被告甲○○的手機錄影畫面
    劇烈搖晃，告訴人乙○○再稱「你踢我，好，你踢我，你踢我
    」等語(見原審卷第88頁)，足見應是被告甲○○先上前對告訴
    人乙○○有所動作，被告甲○○手機錄影畫面始會發生劇烈搖晃
    ，無法清楚錄影，否則若是告訴人乙○○於使用手機時欲上前
    靠近被告甲○○，要以大腿磨蹭被告甲○○大腿，此時持手機對
    著告訴人乙○○錄影的被告甲○○攝錄到之畫面，應該是告訴人
    乙○○上前靠近被告甲○○、對其出腳之情形，而非錄影畫面從
    告訴人乙○○使用手機的畫面直接轉為被告甲○○手機錄影畫面
    發生劇烈搖晃之情形。而被告甲○○於本院審理時已坦認伊有
    踢告訴人乙○○一腳之行為（見本院卷第137頁），雖被告甲○
    ○於本院審理時同時辯稱伊以腳踢告訴人乙○○之動機係為與
    告訴人乙○○拉開距離，惟倘被告甲○○確有與告訴人乙○○拉開
    距離之心態，其大可自行退後或離去即可，實無必要採取在
    與告訴人乙○○極為接近之情況下，方可實行之以腳踢告訴人
    乙○○之動作，被告甲○○此部分所述之主觀目的與其客觀行為
    不符，難以憑採。是依前開事證，足認證人即告訴人乙○○證
    述其係因被告甲○○以腳踢伊，雙方進而發生拉扯，在拉扯過
    程中，其遭被告甲○○抓傷，受有右上肢挫、瘀傷，左前臂挫
    、擦傷之傷害等情，應與事實相符，足為採信。而被告甲○○
    既於雙方拉扯前，有先主動以腳踢告訴人乙○○之肢體挑釁，
    實難認被告甲○○於其後與告訴人乙○○拉扯時，主觀上未具有
    傷害之犯意。被告甲○○以與原審前揭勘驗結果未符之一己自
    述之案發過程，據以辯稱伊未有傷害之犯意及行為云云，並
    無可採。
 3、被告甲○○固另辯稱：乙○○所受右上肢挫、瘀傷、左前臂挫、
    擦傷等傷害，不無可能是乙○○在壓制伊之過程中，以右上肢
    、左前臂攻擊，甚至為其自行誤擊柏油路面所造成，乙○○前
    開傷勢與伊案發之行為無關云云。惟查，依被告甲○○此部分
    所辯內容，已堪認僅屬其個人主觀不確定之臆測之詞，被告
    甲○○並未肯認告訴人乙○○之上開傷勢非其所造成，自難憑為
    被告甲○○有利之認定。而告訴人乙○○所受右上肢挫、瘀傷、
    左前臂挫、擦傷等傷害，均係被告甲○○對其拉扯時，遭被告
    甲○○之指甲摳抓所造成之傷害等情，已據證人即告訴人乙○○
    於原審審理時具結明確證述（見原審卷第166、169頁），參
    以告訴人乙○○所受此部分之傷害集中在雙手，並與證人即告
    訴人乙○○所指證其係遭被告甲○○拉扯所可能造成之傷勢位置
    及情形相符，足認證人即告訴人乙○○前揭此部分之指證，係
    屬可信；被告甲○○前開所辯，並無可採。
 4、基上所述，被告甲○○上揭傷害犯行之事證亦屬明確而足為認
    定。
三、法律適用方面：
(一)按家庭暴力係指家庭成員間實施身體、精神或經濟上之騷擾
    、控制、脅迫或其他不法侵害之行為；家庭暴力罪係指家庭
    成員間故意實施家庭暴力行為而成立其他法律所規定之犯罪
    ，家庭暴力防治法第2條第1款、第2款分別定有明文。查被
    告乙○○、甲○○2人於案發時互為前配偶之關係（被告乙○○、
    甲○○於原審準備程序就此均表明不爭執，見原審卷第48頁）
    ，其2人為家庭暴力防治法第3條第1款所定之家庭成員。是
    核被告乙○○、甲○○所為，均係犯刑法第277條第1項之傷害罪
    ，並均屬家庭暴力防治法第2條第2款所定之家庭暴力罪。
(二)被告甲○○於原審雖曾請求依刑法第59條之規定酌減其刑。惟
    被告甲○○所犯傷害罪，其法定刑為「5年以下有期徒刑、拘
    役或50萬元以下罰金」，衡酌被告甲○○與告訴人乙○○於上開
    案發時、地相遇後，無法為適當之情緒管理，並進而實行傷
    害之行為，依其犯罪情狀，尚難認有何客觀上足以引起一般
    同情，即予宣告法定最低度刑期猶嫌過重之情形，尚無從依
    刑法第59條規定酌減其刑，併此說明。
四、本院駁回上訴之說明：
(一)原審認被告乙○○、甲○○上開傷害犯行之事證均屬明確，乃審
    酌其2人於本案行為前業已離婚，其等於前揭案發時、地相
    遇後，本可各自平和離去，相安無事，詎竟互持手機攝錄對
    方，引發衝突，並分別為上開傷害之犯行，造成對方受傷，
    所為均不足取，併斟酌被告乙○○、甲○○2人各自之犯罪動機
    、目的、手段，因而使對方受有傷害之傷勢程度，被告乙○○
    犯罪後坦承部分傷害情節，於原審彼此間無法達成和解，取
    得對方之諒解，及兼為考量被告乙○○自陳其教育程度係高職
    畢業，職業為計程車司機，因受疫情影響，每月收入為新臺
    幣(下同)1、2萬元，被告甲○○自述教育程度為大學畢業，工
    作係教師助理員，月薪2萬多元，被告乙○○、甲○○2人育有小
    孩2名，由被告乙○○負責照顧小兒子，被告乙○○陳稱伊目前
    與雙親、配偶同住，需扶養雙親、小兒子，經濟狀況勉持，
    被告甲○○表示其與雙親、大兒子同住，需扶養雙親、小孩，
    因為疫情關係，已經停課2個月，經濟狀況勉持等一切情狀
    ，適用刑事訴訟法第299條第1項前段，刑法第277條第1項、
    第41條第1項前段，刑法施行法第1條之1第1項等規定，分別
    判處被告「乙○○犯傷害罪，處拘役肆拾日，如易科罰金，以
    新臺幣壹仟元折算壹日」，及被告「甲○○犯傷害罪，處拘役
    拾伍日，如易科罰金，以新臺幣壹仟元折算壹日。」，且併
    予說明：被告甲○○前固未曾因故意犯罪受有期徒刑以上刑之
    宣告，有臺灣高等法院被告前案紀錄表在卷可憑(被告甲○○
    曾因公共危險案件，經臺灣彰化地方法院以105年度交簡字
    第182號判處有期徒刑1年，緩刑2年，於105年2月16日確定
    ，並因於107年2月15日緩刑期滿，其刑之宣告失其效力，即
    與未曾受徒刑之宣告者相同)；惟酌以被告甲○○為本案傷害
    犯行，侵害告訴人乙○○之法益，復未與告訴人乙○○達成和解
    ，故認被告甲○○並無暫不執行所宣告之刑為適當之情形，自
    無從給予被告甲○○緩刑之宣告等情，核原判決之認事、用法
    並無不當，量刑亦稱妥適。被告乙○○於本院審理時就科刑意
    見以伊原本沒有打算傷害告訴人甲○○之意，而請求從輕量刑
    部分（見本院卷第139頁），因被告乙○○其後確已本於傷害
    之犯意而實行前開傷害之行為，故本院認被告乙○○以前詞據
    以請求再予從輕量刑，尚屬無據，非為可採，附此說明。
(二)檢察官及被告甲○○上訴均為無理由之說明：
 1、檢察官上訴意旨固略以：(1)依告訴人甲○○請求上訴內容所
    述，被告乙○○已見告訴人甲○○之傷勢非屬輕微而有送醫治療
    必要，卻未將告訴人甲○○送醫或為其他補救措施，反而以優
    勢身材地位壓制告訴人甲○○，置告訴人甲○○之傷勢於不顧，
    犯後態度本難稱良好，更於壓制告訴人甲○○時，在公眾場所
    以身體、言語百般污辱，使告訴人甲○○之尊嚴遭到踐踏，告
    訴人甲○○迄今仍身心深受重創，惶惶不安，心有餘悸，後續
    仍需接受醫療處遇，然被告乙○○卻未與告訴人甲○○和解，並
    賠償告訴人甲○○任何損害，支付任何醫療費用，難謂對告訴
    人甲○○之損害有任何彌補。又被告乙○○之母親係開店營業，
    其父亦有營業行為，無須被告乙○○負擔扶養責任，而被告乙
    ○○亦為香鋪行之負責人，有相當之經濟收入，與被告乙○○於
    原審所稱其須扶養雙親、經濟勉持等語，有所未符，故原審
    量刑明顯不當而有過輕，因之告訴人甲○○請求上訴，經核尚
    非顯無理由。(2)又原判決已載明被告甲○○主動出腳踢告訴
    人乙○○，致雙方進一步發生拉扯等情，足認兩造發生肢體衝
    突、互毆之原因，被告甲○○應為主因，且被告甲○○否認犯行
    ，毫無悔意，而被告乙○○則坦承部分犯行，兩者犯後態度明
    顯不同，且雙方均有受傷，被告甲○○卻毫無賠償告訴人乙○○
    之意思，原審卻量處其較之被告乙○○輕微之刑度，亦有未當
    ，故認被告乙○○、甲○○2人應量處相同之刑度方屬妥適，且
    衡量其2人因傷害而使對方所受傷勢及犯罪後之態度，認均
    宜量處有期徒刑3月以上之刑期為適當等語。然查，檢察官
    之上訴意旨，無非僅係對原判決之量刑予以爭執，而按刑之
    量定，係實體法上賦予法院得依職權自由裁量之事項，苟已
    以行為人之責任為基礎，並斟酌刑法第57條各款所列情狀，
    在法定刑度內酌量科刑，而無明顯失出失入之情形，即不得
    任意指摘為違法；原判決就被告乙○○、甲○○所為傷害犯行，
    已各依刑法第57條之規定予以審酌而為量刑，客觀上均未逾
    越法定刑度，亦未有違比例或公平原則，且檢察官上揭請求
    對被告乙○○、甲○○再予從重量刑之內容，或已為原判決科刑
    時所斟酌、或僅依憑告訴人甲○○請求上訴之單方說詞而未提
    出足以釋明之事證，自均不足以影響於原判決之量刑本旨。
    又被告甲○○固有先以腳踢告訴人乙○○之行為，然被告乙○○、
    甲○○2人其後拉扯而互為實行傷害犯行，被告乙○○並以較優
    勢之體力將告訴人甲○○壓制在地，被告乙○○之傷害方式使告
    訴人甲○○所受傷害之程度，顯然較之被告甲○○之傷害行為致
    告訴人乙○○所生傷勢為嚴重，檢察官上訴意旨忽略此部分被
    告乙○○、甲○○各自傷害行為而使對方所受傷害程度之明顯差
    異，且此應屬行為人犯刑法傷害罪之重要量刑參酌事項，而
    主張應就被告乙○○、甲○○均量處有期徒刑3月（得易科罰金
    ）之相同之刑度，尚非可採。依上說明，檢察官前開上訴並
    未依法指摘或表明第一審判決有何量刑上之足以影響判決本
    旨之不當或違法，非有理由。
 2、至被告甲○○以前開辯詞否認有傷害之犯行而提起上訴部分，
    依本判決上揭理由欄二、(二)所示各項事證及論述、說明（
    詳見前述，於此不再贅述），均無可採。
 3、綜上所述，檢察官及被告甲○○前開上訴俱為無理由，均應予
    駁回。　　
據上論斷，應依刑事訴訟法第368條，判決如主文。
本案經檢察官邱呂凱提起公訴，檢察官黃建銘提起上訴，檢察官
丙○○到庭執行職務。
中　　華　　民　　國　　111 　年　　3 　　月　　24　　日
                  刑事第十二庭  審判長法　官  張國忠
                                      法　官  高文崇
                                      法　官  李雅俐
以上正本證明與原本無異。
如不服本判決應於收受送達後二十日內向本院提出上訴書狀，其
未敘述上訴之理由者，並得於提起上訴後二十日內向本院補提理
由書（均須按他造當事人之人數附繕本）「切勿逕送上級法院」
。因疫情而遲誤不變期間，得向法院聲請回復原狀。
                                      書記官  蕭怡綸  

中　　華　　民　　國　　111 　年　　3 　　月　　24　　日
附錄論罪科刑法條：
刑法第277條第1項：　
傷害人之身體或健康者，處5年以下有期徒刑、拘役或50萬元以
下罰金。